臺灣雲林地方法院刑事判決　　　　　　　 95年度訴字第851號
公　訴　人　臺灣雲林地方法院檢察署檢察官
被　　　告　丙○○
　　　　　　　　　　國民
選任辯護人　王英傑律師
被　　　告　乙○○
　　　　　　　　　　國民
　　　　　　甲○○
　　　　　　　　　　國民
上二人共同
指定辯護人　邱創典律師
上列被告等因毀棄損壞等案件，經檢察官提起公訴（95年度偵字
第167號），本院判決如下：
    主  文
丙○○毀壞他人建築物，累犯，處有期徒刑陸月，如易科罰金，
以銀元佰元即新臺幣玖佰元折算壹日。
乙○○共同以強暴妨害人行使權利，處拘役伍拾日，如易科罰金
，以銀元佰元即新臺幣玖佰元折算壹日。
甲○○無罪。
    事實及理由
壹、有罪部分（被告丙○○、乙○○部分）：
一、犯罪事實：
    丙○○前因違反區域計劃法案件，於民國91年08月19日，經
    本院以91年度虎簡字第56號判決判處有期徒刑3 月（如易科
    罰金，以銀元300 元折算1 日）確定，並於91年09月26日執
    行完畢。丙○○、乙○○、甲○○三人為胞兄弟，甲○○為
    籌措經營蔬菜批發買賣之資金，於88年01月28日向合作金庫
    銀行股份有限公司（以下簡稱合作金庫）借款新臺幣（下同
    ）850 萬元，並以甲○○所有坐落雲林縣虎尾鎮○○○段34
    2 之8 地號土地（以下簡稱34 2之8 地號土地）全部及其上
    384 建號（門牌號碼雲林縣虎尾鎮○○路351 之6 號）房屋
    （以下簡稱系爭房屋），與坐落雲林縣虎尾鎮○○○段341
    之1 地號（以下稱系爭水利地）應有部分6 分之1 、同段34
    2 之1 地號（以下稱342 之1 地號水利地）應有部分18分之
    1 二筆水利地等不動產，設定抵押權予合作金庫，以擔保其
    借款債務，嗣因甲○○經營不善，發生虧損，未能清償借款
    ，合作金庫遂向本院聲請就設定抵押之上開土地及建物，連
    同系爭房屋後方增建部分，為查封、拍賣之強制執行，其中
    342 之8 地號土地及系爭房屋，於93年03月25日由丁○○拍
    定買受，二筆水利地之應有部分，則由共有人之乙○○優先
    承受，本院民事執行處隨即於93年04月08日分別核發權利移
    轉證書予丁○○、乙○○，上開342 之8 地號土地、系爭房
    屋及房屋增建部分由丁○○取得所有權，二筆水利地則由乙○○取得應有部分之所有權。丁○○取得上開348 之2 地號
    土地、系爭房屋及增建部分所有權後，向本院民事執行處聲
    請點交，經本院民事執行處訂期於93年08月02日前往現場履
    勘，丙○○及乙○○因系爭房屋之大門設於系爭水利地上，
    且對於胞弟甲○○之不動產遭法院拍賣，心有未甘，竟共同
    基於妨害丁○○行使通行權之犯意聯絡，推由丙○○將系爭
    房屋之大門封住，丙○○為達妨害丁○○行使通行權利之目
    的，另單獨基於毀壞他人建築物之犯意，於93年08月01日將
    丁○○所有系爭房屋後方增建建物屋頂及牆壁上覆蓋之金屬
    烤漆浪板拆下6 片，造成該增建建物之毀壞，並致該建物重
    要之遮蔽風雨功能效用一部喪失，足以生損害於丁○○。丙○○復於同日將所拆下之金屬烤漆浪板以螺絲鎖在其所有供
    曬蒜頭用，已焊接於大門鐵軌之鐵架上，封住系爭房屋之大
    門，僅留一道活動浪板門供出入，但在活動浪板門加鎖鎖住
    ，以此強暴方式妨害丁○○出入通行之權利，本院民事執行
    處於同年11月16日將系爭房屋點交予丁○○，惟上開鐵架未
    拆除，丁○○無法順利遷入系爭房屋，而向本院提起通行權
    訴訟，直至94年02月底03月初，丙○○、乙○○拆除封住大
    門之金屬烤漆浪板及鐵架等障礙物後，丁○○始得順利通行
    遷入系爭房屋。
二、認定犯罪事實所憑之證據及理由：
(一)、證據能力部分：被告丙○○、乙○○、甲○○及辯護人王英
    傑律師、邱創典律師對於檢察官所舉書面供述證據之證據能
    力，於審判程序同意作為證據，本院審酌該等書面作成時之
    情況，認為適當，依刑事訴訟法第159 條之5 第1 項之規定
    ，認有證據能力。
(二)、證明力部分（兼論被告乙○○之辯詞，本院之判斷）：
１、被告甲○○於88年01月28日向合作金庫借款850 萬元，並以
    342 之8 地號土地及系爭房屋，與上開二筆水利地等不動產
    ，設定抵押權予合作金庫，以擔保其借款債務，嗣被告甲○○，未能清償借款，債權人合作金庫向本院聲請就設定抵押
    之上開不動產，連同系爭房屋增建部分強制執行以取償，其
    中342 之8 地號土地及系爭房屋，由被害人丁○○拍定買受
    ，二筆水利地部分，則由被告乙○○優先承受，本院民事執
    行處因之分別發給權利移轉證書予丁○○、乙○○等情，有
    本院92年度執字第277 號民事執行卷宗所附債權人合作金庫
    聲請拍賣被告甲○○上開不動產及增建建物之民事強制執行
    聲請狀及聲請狀所附本院核發之債權憑證、上開土地及建物
    登記謄本、雲林縣虎尾地政事務所建物測量成果圖及其附件
    、本院民事執行處依合作金庫之聲請囑託雲林縣虎尾地政事
    務所查封上開不動產之囑託查封登記函、查封、拍賣被告甲○○上開不動產之查封筆錄、拍賣公告、拍賣不動產筆錄，
    與丁○○投標應買被告甲○○上開不動產之強制執行投標書
    、被告乙○○聲明承受上開二筆水利地之民事聲明應買狀、
    本院於93年04月08日核發予丁○○、被告乙○○之不動產權
    利移轉證書各1 份在卷可稽，亦為被告丙○○、乙○○所不
    爭執。而拍賣之不動產，買受人自領得執行法院所發給權利
    移轉證書之日起，取得該不動產所有權，強制執行法第98條
    第1 項前段定有明文，又基於強制執行而取得不動產物權者
    ，屬於民法第759 條規定之範圍，一經法院發給所有權權利
    移轉證書，即發生取得不動產物權之效力，倘非更予處分，
    則不以登記為生效要件（最高法院56年臺上字第1898號判例
    意旨參照），從而丁○○於93年04月08日起即為342 之8 地
    號土地及系爭房屋之所有權人，被告乙○○亦自同日起取得
    上開二筆水利用地之應有部分所有權，應堪認定。
２、另供丁○○買受之系爭房屋出入通行之大門，係設於被告乙○○與他人所共有之系爭水利地上，丁○○對於該水利地有
    通行之權利一節，業據證人張宗獻於本院94年度虎簡字第32
    號丁○○訴請被告乙○○不得妨礙其通行系爭水利地訴訟審
    理時，到庭證稱：該水利地於被告甲○○興建系爭房屋時，
    被告乙○○曾出具「土地使用同意書」，同意提供該水利地
    供被告甲○○通行使用，且該水利地業經公眾通行數十年，
    已有公用地役關係等語，則丁○○於買受系爭房屋後，自繼
    受被告甲○○對於該水利地之通行使用權利，另該水利地既
    已有公用地役權，公眾自可主張通行該水利地，被告乙○○
    不得拒絕公眾通行使用，丁○○自亦得向被告乙○○主張通
    行之權利甚明，丁○○有通行系爭水利地之權利，亦為本院
    94年度虎簡字第32號民事確定判決所確認無訛，有該判決書
    1 份附卷足憑。至系爭房屋後方以鐵架及金屬烤漆浪板所搭
    建連接於該房屋之增建建物，無獨立出入口，可遮蔽風雨供
    生活起居或儲存用品使用，已提昇、增益該房屋之整體效用
    ，應認此部分非屬獨立建築，而係附屬於系爭房屋全部建物
    之一部分，參以卷附查封筆錄記載債權人（合作金庫）代理
    人於本院民事執行處於92年02月13日查封時敘明「增建部分
    請求一併查封，並請求引用前案測量資料。」（見本院92年
    度執字第277 號卷第16頁背面）本院民事執行處於查封後，
    囑託雲林縣虎尾地政事務所對系爭房屋增建部分為查封登記
    （見本院92年度執字第277 號卷第21頁至第22頁），並於拍
    賣公告之附表記載拍賣部分包括增建建物（見本院92年度執
    字第277 號卷第31頁），足見查封、拍賣之範圍包括系爭房
    屋不可獨立分割之增建建物部分，因此，丁○○買受系爭房
    屋自及於該房屋後方以鐵架及金屬烤漆浪板搭建之增建建物
    ，且該增建建物應屬附著於土地上之建築物無誤。
３、被告丙○○、乙○○因其弟即被告甲○○之上開不動產遭法
    院拍賣而心有未甘，系爭房屋之大門又設於被告乙○○所共
    有之系爭水利地上，被告乙○○遂與被告丙○○謀議將出入
    該房屋之大門封住，以阻止丁○○通行該水利地，丙○○為
    封住大門，先以其曬蒜頭使用之鐵架焊接於大門鐵軌上，再
    於93年08月01日即本院民事執行處訂期履勘現場之前1 日，
    將丁○○已於93年04月08日取得所有權之系爭房屋後方增建
    建物屋頂、牆壁所覆蓋之金屬烤漆浪板拆卸6 片，以螺絲鎖
    於曬蒜頭鐵架上，僅留下一道活動浪板門供出入，惟將活動
    浪板門加鎖鎖住，妨害丁○○通行一節，業據被告丙○○於
    檢察官面前供稱：圍在外面的那些浪板是我釘的，用以前曬
    蒜頭留下的架子，焊在鐵門的鐵軌上，浪板是用螺絲鎖在架
    子上，我有留一個門，鐵門有上鎖；於本院審理時供稱：鐵
    皮浪板是後面違建的部分，我有拆增建房屋上面天花板的烤
    漆浪板及房屋牆面的烤漆浪板，把門封住，我把原本曬蒜頭
    的鐵架焊在鐵軌上面，再用浪板鎖在鐵架上面，把門封起來
    ，我承認有拆除增建建築物烤漆浪板，也有妨害通行等語明
    確。被告乙○○於本院94年度虎簡字第32號民事事件調解時
    供述：浪板不是我圍的，浪板是我委託我大哥丙○○圍的，
    材料那來的我不清楚，浪板是得標後才圍的，聲請人（即丁○○）去買的時候，應該知道前面有一塊水利地，我買時也
    知道要讓他（丁○○）通行；於檢察官面前供稱：因為當時
    法官有提到浪板的問題，問是何人圍的，我才跟法官說我有
    委託我大哥圍起來，但我當時不知道丙○○圍的是浪板，是
    到現場勘驗後，才知道是浪板；於本院審理時供述：承認強
    制罪部分與丙○○有犯意聯絡，有叫丙○○把大門圍起來不
    要讓丁○○通過等語綦詳。核與證人陳美華於檢察官面前具
    結證述：92年度執字第227 號卷之勘驗筆錄是我製作無誤，
    當天買受人（丁○○）代理人帶我們到現場，有一個人出來
    說通路是他的，不讓我們進去。因時隔已久，不記得是何人
    阻止我們進去，印象中不知道是甲○○還是丙○○的樣子，
    我們去的時候，現場有鐵皮浪板，當時門口以鐵皮浪板隔著
    ，旁邊雖有一個鐵門，但被鎖住，無法進去，我們有叫鎖匠
    來開鎖，買受人有跟我講鐵皮浪板是我們去的前一天才搭起
    來的，我們看得出來是滿新的，點交時是我去的，當時鐵皮
    浪板還在，鐵門好像是開著的，所以未找鎖匠就直接進去了
    ；證人蕭應欽於檢察官面前具結證述：是我到現場去查封的
    ，後來告通行權的部分也是我去的，通行權案子93年到現場
    時，水利地上的浪板還是擋起來，但沒有鎖，因為我們是直
    接進去水利地的，沒有叫人來開門，所以知道沒有上鎖的；
    證人丁○○於上開民事事件勘驗時陳稱：鐵皮圍牆是我得標
    後，法院定期履勘前一天才搭建的，鐵皮材料是從我得標房
    屋後加建之涼棚上拆下來的，我投標前來看，大門還是活動
    伸縮鐵門；於本院審理時具結證稱：買完收到法院所寄點交
    資料後，有去系爭房屋及所坐落土地看過，點交時當天大門
    有圍住，法官說浪板圍住不能進去，法官有叫警察來，浪板
    被拆下6 片，增建房屋點交時是空的，浪板拆下後沒有屋頂
    會漏雨等情大致相符，復有本院94年度虎簡字第32號卷附94
    年01月06日勘驗筆錄及現場照片24張、94年02月21日該民事
    事件法官拍攝照片4 張、94年05月11日丁○○陳報狀及附件
    照片2 張等在卷可參。被告丙○○、乙○○為妨害丁○○通
    行，謀議將系爭房屋之大門封住，並推由被告丙○○下手實
    行，被告丙○○為封住大門，更擅自將系爭房屋後面增建建
    物之浪板拆下，以螺絲鎖在鐵架上，上開增建建物因而喪失
    其遮風蔽雨功能，被告丙○○及乙○○共犯強制罪及被告丙○○更犯毀壞建築物罪之犯行，堪以認定。
４、被告乙○○雖表示對於妨害丁○○行使通行權之犯行認罪，
    惟仍辯稱，其均在臺北生活，當時其向大哥表示做好了再說
    ，還提醒他要留通道，是他做好了才跟我講云云。惟查，被
    告乙○○於本院94年度虎簡字第32號民事事件94年01月06日
    調解時供稱：浪板不是我圍的，浪板是我委託我大哥丙○○
    圍的一節，有該次調解筆錄在卷可稽，被告乙○○當時並未
    供稱向被告丙○○表示做好再說或曾提醒被告丙○○必須留
    通道，被告丙○○做好了才告知等情，甚至被告乙○○更供
    稱，係其委託被告丙○○所圍，是被告乙○○是否曾指示被
    告丙○○必須留通道供丁○○通行，及被告乙○○是否事後
    才知情，即非無疑。又被告丙○○於檢察官面前及本院審理
    時均未供述，被告乙○○曾指示其留通道供丁○○通行，況
    且被告乙○○如無妨害丁○○通行之犯意，其又何須委託被
    告丙○○將系爭大門封住，於丁○○提起不得妨礙通行訴訟
    後，被告乙○○又為何延至94年02月底、3 月初（見94年度
    虎簡字第32號民事判決第4 頁、第6 頁）始將浪板、鐵架等
    物拆除，而非於知悉被告丙○○將系爭大門封住或丁○○提
    起民事訴訟伊始即行拆除，是被告乙○○上開所辯，難信為
    真。
５、起訴書另以，被告丙○○曾向丁○○表示：「要200 萬元以
    上才來講！」、「你坐直昇機飛過去，我不給你過去！」等
    語，丁○○固於本院94年度虎簡字第32號民事事件94年01月
    06日現場勘驗時，及於本院審理時為上開陳述，惟丁○○之
    陳述是否與事實相符，仍應調查其他證據以資審認，丁○○
    指被告丙○○於93年11月06日點交時說要200 萬元以上才來
    講，然點交當天亦在場之執行書記官即證人陳美華於檢察官
    面前證稱，不記得債務人有無向丁○○要錢等語，並未提及
    被告丙○○曾向丁○○要求給付通行費用；證人蕭應欽則於
    檢察官面前證稱，沒有聽到乙○○要求丁○○通行權要付出
    代價，但曾聽買受人那方講說乙○○有要求他們付錢，我已
    不記得是多少錢等語，亦未提及被告丙○○曾要求丁○○支
    付通行費用，且證人蕭應欽所述曾聽丁○○提起乙○○要求
    付錢，非但係傳述丁○○之陳述，且傳述之內容亦與丁○○
    上開指訴不符，復查無其他積極證據足以證明被告丙○○曾
    為上開行為，自無從單憑丁○○上開指訴，遽認被告丙○○
    有上開犯行。公訴檢察官另認被告丙○○、乙○○事後雖將
    浪板拆除，然迄至94年05月11日仍以鐵架釘在地面，繼之以
    鐵桶等物，妨害丁○○行使出入通行之權利，而擴張被告丙○○、乙○○上開犯罪事實，惟被告丙○○、乙○○於94
    年02月底03月初已將浪板、鐵架等物拆除，業經本院94年度
    虎簡字第32號民事判決確認屬實，丁○○於該民事事件審理
    時，對此部分亦不爭執，又參酌丁○○於該民事事件94年05
    月11日陳報狀，僅提及「爭議土地目前放置鐵桶等障礙物」
    等語，且依上開陳報狀所附2 張照片顯示，浪板及鐵架均已
    拆除完畢，堪認被告丙○○、乙○○於94年02月底、03月初
    已將鐵架及浪板拆除。再95年05月11日仍放置於系爭水利地
    上之鐵桶等物，應是被告甲○○於93年11月16日點交時，留
    置於該地未搬離之物品，亦為本院94年度虎簡字第32號民事
    判決確認無誤（見本院94年度虎簡字第32民事判決第6 頁）
    ，是被告丙○○、乙○○並未以鐵桶等物妨害丁○○通行出
    入亦堪認定，檢察官對於上開擴張之犯罪事實應有誤認，附
    此敘明。
６、綜上所述，本件事證明確，被告丙○○、乙○○共同以強暴
    方法妨害人行使權利之犯行，及被告丙○○另犯毀壞他人建
    築物罪之犯行均堪認定。
三、論罪科刑之理由：
(一)、行為後法律有變更者，適用行為時之法律。但行為後之法律
    有利於行為人者，適用最有利於行為人之法律，現行刑法第
    2 條第1 項定有明文。被告丙○○、乙○○行為後，刑法業
    於94年01月07日修正，於94年02月02日公布，並於95年07月
    01日施行，是本件被告丙○○、乙○○行為後，法律已有變
    更。又參酌最高法院95年05月23日第8 次刑事庭會議決議，
    現行刑法第2 條第1 項之規定，係規範行為後法律變更所生
    新舊法律比較適用之準據法，於新刑法施行後，應適用新刑
    法第2 條第1 項之規定，本於統一性及整體性原則，綜其全
    部罪刑之結果，為「從舊從輕」之比較。本案關於新舊法比
    較及法律之適用，均詳如附表所示。
(二)、刑法第304 條之強暴、脅迫，祇以所用之強脅手段足以妨害
    他人行使權利，或足使他人行無義務之事為已足，並非以被
    害人之自由完全受其壓制為必要（最高法院28年上字第3650
    號判例要旨參照）。又刑法第304 條第1 項稱「強暴」者，
    乃以實力不法加諸他人之謂，惟不以直接施諸於他人為必要
    ，即間接施之於物體而影響於他人者，亦屬之（最高法院86
    年度臺非字第122 號判決意旨參照）。另刑法第353 條之毀
    壞建築物罪，係指對於建築物之物質上加以破壞，致其效用
    之全部或一部喪失者而言；次按所謂毀壞他人建築物者，係
    指毀壞建築物之重要部分而言，又毀壞建築物不以夷為平地
    為必要，苟因毀壞行為而致建築物全部或一部之效力已喪失
    者，即為本罪之既遂（最高法院24年上第2253號判例、84年
    度臺上字第2141號判決意旨參照）。被告丙○○、乙○○以
    強暴手段，將系爭房屋大門封住，妨害丁○○通行出入，而
    侵害丁○○行使通行之權利，核被告丙○○、乙○○此部分
    所為係犯刑法第304 條之以強暴方法妨害人行使權利之強制
    罪。被告丙○○為達封住系爭房屋大門之目的，將系爭房屋
    後方增建建築物屋頂、牆壁浪板拆下，使上開房屋後方增建
    部分難於適人起居生活及使用，致系爭房屋增建建物之重要
    部分無法發揮正常效用，系爭房屋增建部分原來遮風蔽雨效
    用因而一部喪失，業如前述，被告丙○○此部分所為，另犯
    刑法第353 條第1 項之毀壞他人建築物罪。被告丙○○所犯
    上開強制罪及毀壞他人建築物罪間，有方法、結果之牽連關
    係，為牽連犯，應依修正前刑法第55條後段規定，從一重論
    以毀壞他人建築物罪處斷，有關牽連犯之新舊法適用問題，
    如附表所示。
(三)、被告丙○○與被告乙○○就本件強制罪之犯行，有犯意聯絡
    及行為分擔，應依修正後刑法第28條規定，論以共同正犯，
    有關共同正犯之新舊法適用問題，詳如附表。
(四)、被告丙○○前因違反區域計劃法案件，於91年08月19日，經
    本院以91年度虎簡字第56號判決判處有期徒刑3 月（如易科
    罰金，以銀元300 元折算1 日）確定，並於91年09月26日執
    行完畢，有臺灣高等法院被告前案紀錄表在卷可稽，被告於
    有期徒刑執行完畢後，5 年以內再故意犯本件有期徒刑以上
    之罪，應依修正後刑法第47條第1 項規定，論以累犯，並加
    重其刑，有關累犯之新舊法適用問題，詳如附表。
(五)、法院於面對不分犯罪情節如何，概以重刑為法定刑者，於有
    情輕法重之情形時，在裁判時本有刑法第59條酌量減輕其刑
    規定之適用，以避免過嚴之刑罰，大法官會議解釋釋字第26
    3 號解釋文可資參照。亦即，法院為避免刑罰過於嚴苛，於
    情輕法重之情況下，應合目的性裁量而有適用刑法第59條酌
    量減輕被告刑度之義務。又適用刑法第59條酌量減輕其刑時
    ，並不排除同法第57條所列舉10款事由之審酌（最高法院70
    年05月16日70年度第6 次刑事庭長會議決議足供參考）。基
    於以上之理由，本院審酌：
１、被告丙○○有違反票據法、賭博、區域計劃法等犯罪前科，
    有臺灣高等法院被告全國前案紀錄表在卷可參，素行不佳，
    被告丙○○因其胞弟之土地、房屋等不動產遭法院拍賣，心
    有未甘，竟圖將上開房屋之大門封住，以報復無辜買受人丁○○，並破壞丁○○買受之系爭房屋後方增建建築物，非僅
    損害丁○○財產，且公然挑釁法院執法尊嚴，嚴重影響民眾
    對法院拍賣房屋之觀感，妨礙法院拍賣程序之進行，致令社
    會大眾對我國民事司法執行強制力存疑，殊不可取。
２、惟被告丙○○基於兄弟手足之情，見被告甲○○財產遭法院
    拍賣，無處棲身，被告甲○○配偶行動不便，又有子女需扶
    養，對於買受人丁○○，一時心存怨氣，而欲以妨害丁○○
    通行之方式加以報復，其情尚有可憫。
３、被告丙○○已與丁○○達成和解，並賠償丁○○損害1 萬2
    千元，丁○○已表示不願再追究，有卷附雲林縣虎尾鎮調解
    委員會調解書、撤回告訴狀各1 紙可按，被告丙○○對於丁○○之損害已適度賠償，且被告丙○○於94年02月底、03月
    間即將鐵架、浪板等物拆除，犯罪時間不長，犯罪所生損害
    非大，被告丙○○並未因本件犯罪得利，且未對於丁○○之
    身體施暴，犯罪情節尚輕。
４、被告丙○○已離婚，扶養四名子女及其母親，其中一名子女
    尚就讀國中，有賴被告丙○○照料，如令被告丙○○入獄服
    刑，其家庭即缺乏支柱，難以為繼。
    以上各情，足認被告犯罪情狀是有值得憫恕之處，其所犯之
    罪之法定刑為6 月以上有期徒刑，且被告丙○○為累犯，若
    科以法定最低刑度後再加重之，猶嫌過重，有傷一般國民對
    法律之情感，被告丙○○依前揭情況所示，其犯罪情狀顯可
    憫恕，爰依修正後刑法第59條規定酌減其刑，並先加後減之
    ，有關刑法第59條規定之新舊法適用問題，亦如附表所示。
    本院復審酌被告乙○○為警察，職司法律秩序之維護，本應
    嚴守法律，為民表率，竟為一己之私，而與其兄共犯本件強
    制罪，顯然可議，惟被告乙○○並無前科，有臺灣高等法院
    被告前案紀錄在卷可佐，素行尚佳，因其弟財產遭拍賣，無
    家可歸，家庭及經濟均陷於困難，而遷怒丁○○，且為主張
    其對系爭水利地之所有權，致與其兄共謀妨害丁○○出入通
    行，情有可原，及本案之其他一切情狀，分別量處如主文所
    示之刑，並均諭知易科罰金之折算標準，有關易科罰金之新
    舊法適用問題，詳如附表。
５、公訴意旨另以：被告乙○○另與被告丙○○共同基於毀壞建
    築物之犯意聯絡，由被告丙○○將系爭房屋後方增建黃色鐵
    皮浪板拆下數塊，毀損增建鐵皮屋致令不堪用，因認被告乙○○共同犯有毀壞建築物罪云云。惟查，被告乙○○於本院
    94年度虎簡字第32號民事事件調解時，已明確供稱，其不知
    封住系爭大門之材料何來，被告丙○○亦未供稱與被告乙○○就拆除增建建物之浪板有犯意聯絡，該浪板為被告丙○○
    單獨拆除及用以封住系爭房屋大門為被告丙○○所坦認，被
    告乙○○雖與被告丙○○就妨害丁○○行使通行權部分有犯
    意聯絡，惟其既推由被告丙○○實施將系爭房屋大門封住之
    行為，則被告丙○○究竟要如何實行之細節，二人未必已事
    先詳細謀議，且被告乙○○長期居住臺北，無法實際執行封
    住系爭房屋大門之行為，故被告乙○○應係全權交由被告丙○○自行決定如何執行，而未就施行細節加以指示，又無其
    他證據足以證明被告乙○○就毀壞他人建築物部分，與被告
    丙○○有犯意聯絡或行為分擔，被告乙○○此部分犯行即屬
    無從證明，自難遽以毀壞他人建築物罪相繩。惟因公訴意旨
    認此部分若構成犯罪，與被告乙○○上開經本院論罪科刑部
    分具有牽連犯之裁判上一罪關係，爰不另為無罪之諭知。
貳、無罪部分：
一、公訴意旨：
(一)、犯罪事實：
    被告甲○○因積欠850 萬元貸款，經債權人合作金庫聲請強
    制執，將抵押物342 之8 地號土地、系爭房屋、系爭水利地
    、342 之1 地號水利地，連同鐵皮屋增建部分，併付拍賣。
    嗣經本院拍賣，於93年03月25日由丁○○拍定。至上揭二筆
    水利用地則由乙○○優先承受，並取得不動產權利移轉證書
    。因乙○○具有上揭水利用地共有人身分，聲明對水利用地
    行使優先權，本院民事執行處乃於93年04月08日，僅核發丁○○取得上述建地、房屋、增建部分之不動產權利移轉證書
    。甲○○因建地、房屋遭法院拍賣，心有未甘，與乙○○、
    丙○○共同基於毀壞建築物暨妨害人行使權利之犯意聯絡，
    於本院執行處原訂履勘現場之前1 日，即93年08月01日，由
    丙○○將房屋後面增建黃色鐵皮浪板拆卸下數塊，毀損增建
    鐵皮屋致令不堪用。並將拆卸下來之浪板釘死在系爭水利地
    出入大門口，旁邊留下一道活動浪板供出入，但將活動浪板
    加鎖鎖住，以此強暴之方式妨害丁○○行使其出入通行之權
    利。於同年11月16日正式點交，本院執行法官前往點交，因
    甲○○拒絕開門，法官遂令鎖匠將門口活動浪板之鎖頭更換
    ，進入點交。惟丙○○、甲○○仍拒絕將釘死之黃色鐵皮浪
    板拆除，並向丁○○表示：「要200 萬元以上才來講！」，
    丁○○隨後委託朋友向丙○○溝通，丙○○仍表示：「你坐
    直昇機飛過去，我不給你過去！」，且嗣後雖將浪板拆除，
    迄至94年05月11日仍以鐵架釘在地面，繼之以鐵桶等物品，
    妨害丁○○行使出入通行之權利。
(二)、公訴證據：
１、證人即執行書記官陳美華於檢察官面前之具結證述筆錄（9
    5 年度偵字第167 號卷第24頁至第26頁）。
２、丁○○於本院94年度虎簡字第32號民事事件94年01月06日勘
    驗筆錄（94年度虎簡字第32號卷第31頁至第32頁）。
３、證人蕭應欽於檢察官面前之具結證述筆錄（95年度偵字第16
    7 號卷第19頁至第20頁）。
４、證人張宗獻於本院94年度虎簡字第32號民事事件94年03月11
    之證述筆錄（94年度虎簡字第32號卷第119 頁、121 頁）。
５、民事強制執行聲請狀、本院民事執行處囑託查封登記函、查
    封筆錄、拍賣公告、拍賣不動產筆錄、強制執行投標書、民
    事聲明應買狀、不動產權利移轉證書各1 份（本院92年度執
    字第277 號卷第1 頁至第2 頁、第15頁至第18頁、第21頁至
    第23頁、第32頁至第34頁、第37頁至第39頁、第43頁 ）。
６、本院94年度虎簡字第32號民事判決書1 份（94年度虎簡字第
    32卷第156 頁至第162 頁）。
７、本院94年度虎簡字第32號民事事件94年01月06日勘驗筆錄及
    所附照片24張（94年度虎簡字第32號卷第32頁至第38頁）。
８、94年02月21日法官拍攝照片4 張（94年度虎簡字第32號卷第
    102 頁）。
９、94年05月11日丁○○陳報狀及所附照片2 張（94年度虎簡字
    第32號卷第141 頁至第142 頁）。
１０、被告甲○○於檢察官面前之供述筆錄（95年度偵字第167 號
    卷第9 頁至第13頁）。
、被告乙○○於本院94年度虎簡字第32號民事事件及於檢察官
    面前之供述筆錄（94年度虎簡字第32號卷第40頁至第41頁、
    95年度偵字第167 號卷第9 頁至第13頁）。
、被告丙○○於檢察官面前之供述筆錄（95年度偵字第167 號
    卷第9 頁至第13頁）。
、檢察官聲請傳喚詰問證人丁○○，證明被告甲○○有檢察官
    起訴之犯行。
(三)、所犯法條：被告甲○○所犯法條為刑法第304 條第1 項、第
    353 條第1 項。
二、被告甲○○及其辯護人答辯要旨：
(一)、被告甲○○承認：其所有342 之8 地號土地、系爭房屋及系
    爭水利地應有部分6 分之1 、342 之1 地號水利地應有部分
    18分之1 ，經債權人合作金庫聲請本院查封拍賣，342 之8
    地號土地及系爭房屋併增建部分，由丁○○拍定買受。
(二)、被告甲○○否認：與丙○○、乙○○二人有毀壞建築物及妨
    害人行使權利之犯意聯絡，並推由丙○○拆除丁○○買受之
    系爭房屋增建鐵皮屋浪板，再以該浪板將位於系爭水利地上
    之大門封住，本院93年11月06日點交不動產予丁○○時，並
    未由執行法官命鎖匠將活動浪板上之鎖頭更換進入點交，亦
    未向丁○○表示「200 萬元以上才來講」、「你坐直升機飛
    過去，我不給你過去」等語。
(三)、被告甲○○及其辯護人對於檢察官提出之公訴證據不爭執其
    證據能力，均同意作為證據使用。
(四)、被告甲○○及其辯護人聲請傳喚詰問丙○○，證明其並無檢
    察官所起訴之犯行。
三、本院之判斷：
(一)、按犯罪事實應依證據認定之，無證據不得認定犯罪事實，刑
    事訴訟法第154 條第2 項定有明文。又「刑事訴訟法第161
    條第1 項規定：檢察官就被告犯罪事實，應負舉證責任，並
    指出證明之方法。因此，檢察官對於起訴之犯罪事實，應負
    提出證據及說服之實質舉證責任。倘其所提出之證據，不足
    為被告有罪之積極證明，或其指出證明之方法，無從說服法
    院以形成被告有罪之心證，基於無罪推定之原則，自應為被
    告無罪判決之諭知。」最高法院92年臺上字第128 號判例要
    旨可資參照。
(二)、證據能力部分：
    被告甲○○及其辯護人對檢察官所舉公訴證據之證據能力，
    ，於審判程序中均同意作為證據使用，本院審酌該等供述證
    據作成時之情況，認為適當，依刑事訴訟法第159 條之5 第
    1 項之規定，認均有證據能力。
(三)、證明力部分：
    檢察官認被告甲○○涉有毀壞建築物及妨害人行使權利罪嫌
    ，無非以證人陳美華、蕭應欽於檢察官面前之具結證述筆錄
    、丁○○於本院94年度虎簡字第32號民事事件94年01月06日
    勘驗筆錄、證人張宗獻於本院94年度虎簡字第32號民事事件
    94年03月11之證述筆錄、民事強制執行聲請狀、囑託查封登
    記函、查封筆錄、拍賣公告、拍賣不動產筆錄、強制執行投
    標書、民事聲明應買狀、不動產權利移轉證書、本院94年度
    虎簡字第32號民事判決書、本院94年度虎簡字第32號民事事
    件94年01月06日勘驗筆錄及所附照片24張、94年02月21日
    法官拍攝照片4 張、94年05月11日丁○○陳報狀及所附照片
    2 張、被告甲○○、丙○○於檢察官面前之供述筆錄、被告
    乙○○於本院94年度虎簡字第32號民事事件及於檢察官面前
    之供述筆錄等為其主要論據。惟查：
１、證人陳美華於檢察官面前具結證稱：92年度執字第227 號卷
    之勘驗筆錄是我製作無誤，當天買受人代理人帶我們到現場
    ，門口是用鐵皮浪板隔著，但旁邊有一個鐵門，鐵門是被鎖
    住的，有一個人出來說通路是他的，不讓我們進去，因為時
    間太久了，已不記得是哪個人阻止我們進去了，印象中不知
    道是甲○○還是丙○○的樣子，阻止我們的人是從隔壁出來
    的，他說土地是他的，我們不能進去，他大概是從左手邊第
    二間或第三間出來的，我們有叫鎖匠來開門，他只說地是他
    買的，不讓我們過去，沒有講鐵皮浪板是他設的，93年11月
    16日執行是我去的，鐵門是開著的，未找鎖匠就直接進去了
    ，不記得有聽到債務人向丁○○要錢，但債務人有在那裡叫
    囂；證人蕭應欽於檢察官面前具結證稱：92年執字第277 號
    執行案件前半段是我承辦的，查封當天是我去的，債務人甲○○沒有在場，甲○○的太太坐輪椅，行動不方便，沒有攔
    阻，後來告通行權的部分也是我去現場的，當時板子還在，
    當天乙○○有到場，買受人也有到場，水利地上的浪板還是
    擋起來的，但沒有鎖，因為我們是直接進去水利地的，沒有
    叫人來開鎖，沒有聽到乙○○有要求丁○○通行權要付出代
    價等語，可見證人陳美華於93年08月02日至現場履勘時，現
    場大門固已遭浪板封住，活動鐵門加鎖鎖住，必須請鎖匠開
    鎖，始得進入履勘，惟其已不記得出面阻止其進入現場之人
    是否為被告甲○○，亦未聽聞該人表示浪板係該人所架設，
    且其表示該人係由拍賣不動產之隔鄰房屋出現，亦非自遭查
    封拍賣之房屋內現身，該人應非被告甲○○；證人陳美華於
    同年11月06日至現場進行點交時，活動浪板並未鎖住，被告
    甲○○雖在場叫囂，然未向丁○○要求付費通行，另由證人
    蕭應欽上開證詞，可見被告甲○○於法院查封上開抵押不動
    產時，並未在場，其配偶亦未攔阻查封行動，嗣後丁○○無
    法通行訴請被告乙○○不得妨害通行時，被告甲○○仍未在
    場，是由證人陳美華、蕭應欽之證詞，尚難遽認被告甲○○
    有拆卸系爭房屋增建建物之浪板，並將浪板鎖在鐵架上封住
    大門，及要求丁○○付錢通行等行為，而涉有毀壞建築物及
    妨害丁○○行使通行權利之犯嫌。
２、證人丁○○於本院92年虎簡字第32號民事事件94年01月06日
    履勘現場時陳稱：找過相對人（乙○○）3 次以上，找債務
    人大哥，他說：叫我坐直昇機過去，絕對不讓我過去；於本
    院審理時具結證稱：沒有看到何人圍，93年11月06日點交，
    被告甲○○只留一個小縫隙讓人進去，法官當時有叫警察來
    ，他說要開門讓我們進去，不清楚是丙○○、甲○○或其他
    人有說不讓我進去，要拿錢來之類的話，當時有很多人在場
    ，很大聲，很吵，我不敢太靠近等語，可知丁○○並未就通
    行事宜與被告甲○○商談，而是找被告乙○○及丙○○，倘
    被告甲○○與被告丙○○、乙○○二人對於妨害人行使權利
    ，與被告丙○○間對於毀壞建築物犯行有犯意聯絡及行為分
    擔，而該遭拍賣不動產原為被告甲○○所有，丁○○於主張
    通行權利時，首應與被告甲○○洽談，竟反而找被告乙○○
    、丙○○，益證被告甲○○並未與被告丙○○、乙○○就上
    開妨害人行使權利及與被告丙○○就上開毀壞建築物犯行有
    犯意聯絡及行為分擔。又丁○○於本院審理時對於點交當天
    被告無信宏是否曾表示不讓其通行或要求交付通行費用等情
    ，證述不清楚是何人所言，另證稱被告甲○○有留一細縫（
    即活動浪板門）讓法院執行人員及丁○○通行，則被告甲○○辯稱其無妨害丁○○通行及毀壞建築物之犯行，尚非虛妄
    。
３、被告丙○○及乙○○並未供稱被告甲○○與渠等就妨害丁○○通行及與被告丙○○就拆除系爭房屋增建建物浪板毀壞建
    築物犯行，有何犯意聯絡及行為分擔。被告甲○○固曾於檢
    察官面前供稱，丙○○要釘浪板前有跟我講，我說都可以啦
    等語，惟被告甲○○於檢察官該次偵訊時，立即更正忘記丙○○在釘浪板前有無事先告知。則被告甲○○對於被告丙○○究竟何時告知其要釘浪板，前後供述已有不一，難以遽採
    。再參酌被告丙○○於檢察官偵訊時供稱：「（甲○○知道
    這件事？）不曉得，我沒有跟他講，但他們過去都有看到。
    」核與被告甲○○上開供述亦有不符，被告甲○○是否與被
    告丙○○就妨害丁○○通行及毀壞建築物之犯行有犯意聯絡
    ，更顯可疑。且被告甲○○茍確曾回答被告丙○○「都可以
    啦」，觀諸該回答內容及語意，顯然含有敷衍之意，再參以
    被告甲○○之不動產已遭拍賣，而系爭水利地又非其所有，
    信其因而認為，被告丙○○、乙○○決定如何為之，其均無
    干涉之餘地而漠不關心，為免傷感情，對於被告丙○○之詢
    問模稜兩可加以敷衍，惟其僅消極未加反對，尚與積極共謀
    商議之行為有間，難以遽認被告甲○○確與被告丙○○、乙○○有強制罪之犯意聯絡，及與被告丙○○有毀壞建築物罪
    之犯意聯絡，至為灼然。
４、其餘檢察官所舉民事強制執行聲請狀、囑託查封登記函、查
    封筆錄、拍賣公告、拍賣不動產筆錄、強制執行投標書、民
    事聲明應買狀、不動產權利移轉證書等文書資料，僅足以證
    明被告甲○○上開不動產為本院拍賣，並由丁○○買受342
    之8 地號土地及系爭房屋，而證人張宗獻於本院94年度虎簡
    字第32號民事事件之證述、本院94年度虎簡字第32號民事判
    決書、本院94年度虎簡字第32號民事事件94年01月06日勘驗
    筆錄及所附照片24張、94年02月21日法官拍攝照片4 張、94
    年05月11日丁○○陳報狀及所附照片2 張等，亦僅能證明系
    爭房屋之出入大門遭封住，丁○○有主張被告乙○○不得妨
    害其通行系爭水利地之權利，應將封住大門之鐵架、浪板等
    物拆除，尚無一可為必要之補強證據，用以證明被告甲○○
    涉犯強制罪及毀壞建築物罪之犯行，被告甲○○是否參與妨
    害丁○○行使通行之權利及毀壞他人建築物之犯行，尚存有
    上開合理之懷疑，檢察官之舉證，既不足達有罪確信之程度
    ，自應為有利被告之推定。
(四)、綜上所述，公訴人所提出之證據，或其指出證明之方法，未
    能使本院之心證達到確信其為真實之程度，就被告甲○○是
    否涉犯強制罪、毀壞他人建築物罪，仍有合理懷疑之存在，
    揆諸前揭法條及判例意旨，自應為被告甲○○無罪之諭知。
、應適用之法律：
一、刑事訴訟法第299 條第1 項前段，第301 條第1 項。
二、刑法第2 條第1 項前段、第28條、第304 條第1 項、第353
    條第1 項、第55條（修正前）、第47條第1 項、第59條、第
    41條第1 項前段（修正前）。
三、罰金罰鍰提高標準條例第1 條前段、第2 條（刪除前）。
本案經檢察官戊○○到庭執行職務。
中　　華　　民　　國　　96　　年　　4　　月　　4  　　日
                  刑事第四庭    審判長法  官  吳福森
                                      法  官  曾鴻文
                                      法  官  李秋瑩
以上正本證明與原本無異。
如不服本判決，應於判決送達後10日內向本院提出上訴狀（須附
繕本）。
                                      書記官　邱明通
中　　華　　民　　國　　96　　年　　4 　　月　　9 　　日
附錄本案論罪科刑法條全文：
中華民國刑法第304條
以強暴、脅迫使人行無義務之事或妨害人行使權利者，處3 年以
下有期徒刑、拘役或3 百元以下罰金。
前項之未遂犯罰之。
中華民國刑法第353條
毀壞他人建築物、礦坑、船艦或致令不堪用者，處6 月以上5 年
以下有期徒刑。
因而致人於死者，處無期徒刑或7 年以上有期徒刑，致重傷者，
處3 年以上10年以下有期徒刑。
第1 項之未遂犯罰之。
附表
┌────────┬────────┬────────┬────────┐
│法        條    │修正前規定      │修正後規定      │新舊法之適用    │
├────────┼────────┼────────┼────────┤
│刑法第304 條第1 │罰金罰鍰提高標準│刑法施行法第1 條│(一)適用舊法。    │
│項法定刑關於罰金│條例第1 條前段之│之1 規定：「中華│(二)本件被告乙○○│
│部分：罰金罰鍰提│規定：「依法律應│民國94年01月07日│所犯刑法第304 條│
│高標準條例第1 條│處罰金、罰鍰者，│刑法修正施行後，│第1 項之罪法定刑│
│前段、現行法規所│就其原定數額得提│刑法分則編未修正│有罰金刑（銀元30│
│定貨幣單位折算新│高為2 倍至10倍。│之條文定有罰金者│0 元以下），且為│
│臺幣條例第2 條、│」              │，自94年01月07日│刑法分則編未修正│
│刑法第33條第5 款│現行法規所定貨幣│刑法修正施行後，│之條文而定有罰金│
│                │單位折算新臺幣條│就其所定數額提高│刑者，於刑法施行│
│                │例第2 條規定：「│為30倍，但72年06│法第1 條之1 修正│
│                │現行法規所定金額│月26日到94年01月│增訂前，其貨幣單│
│                │之貨幣單位為圓、│07日新增或修正之│位為銀元，是被告│
│                │銀元或元者，以新│條文，就其所定數│所犯刑法第304 條│
│                │臺幣元之3 倍折算│額提高為3 倍。」│第1 項之罪，法定│
│                │之。」          │刑法第33條第5 款│刑罰金部分，依修│
│                │刑法第33條第5 款│規定：「罰金：新│正後刑法施行法第│
│                │規定：「罰金：1 │臺幣1,000 元以上│1條 之1 、修正後│
│                │元以上。」      │，以百元計算之。│刑法第33條第5 款│
│                │                │」              │之規定，所得科處│
│                │                │                │之最高額為新臺幣│
│                │                │                │9,000 元，最低額│
│                │                │                │為新臺幣1,000 元│
│                │                │                │，惟依被告行為時│
│                │                │                │之罰金罰鍰提高標│
│                │                │                │準條例第1 條前段│
│                │                │                │、修正前刑法第33│
│                │                │                │條第5 款罰金刑之│
│                │                │                │提高標準，於適用│
│                │                │                │罰金罰鍰提高標準│
│                │                │                │條例第1 條前段及│
│                │                │                │現行法規所定貨幣│
│                │                │                │單位折算新臺幣條│
│                │                │                │例第2 條規定換算│
│                │                │                │為新臺幣時，最高│
│                │                │                │額雖與新法相同，│
│                │                │                │然最低額僅新臺幣│
│                │                │                │3元 。比較修正前│
│                │                │                │後之刑法法律，修│
│                │                │                │正後刑法第33條第│
│                │                │                │5款 規定對被告並│
│                │                │                │非較為有利，依刑│
│                │                │                │法第2 條第1 項前│
│                │                │                │段規定，應適用修│
│                │                │                │正前刑法第33條第│
│                │                │                │5款 規定。      │
├────────┼────────┼────────┼────────┤
│刑法第28條      │二人以上共同實施│二人以上共同實行│(一)適用新法。    │
│共同正犯        │犯罪之行為者，皆│犯罪之行為者，皆│(二)新法僅作定義上│
│                │為正犯。        │為共犯。        │之修正，使法律適│
│                │                │                │用更為明確，非法│
│                │                │                │律變更，自不生新│
│                │                │                │舊法比較問題，無│
│                │                │                │現行刑法第2 條第│
│                │                │                │1 項之適用，應適│
│                │                │                │用新法。        │
├────────┼────────┼────────┼────────┤
│刑法第55條      │犯一罪而其方法或│已刪除          │(一)適用舊法。    │
│牽連犯          │結果之行為犯他罪│                │(二)本件被告丙○○│
│                │名者，從一重處斷│                │所犯毀壞他人建築│
│                │。              │                │物罪之目的在於以│
│                │                │                │強暴妨害人行使權│
│                │                │                │利之犯行，與所犯│
│                │                │                │強制罪間，顯有方│
│                │                │                │法、結果之牽連關│
│                │                │                │係，依修正前刑法│
│                │                │                │第55條規定，應從│
│                │                │                │一重處斷，於適用│
│                │                │                │新法時應分論併罰│
│                │                │                │，修正後刑法之規│
│                │                │                │定並非較有利於被│
│                │                │                │告，依刑法第2 條│
│                │                │                │第1 項前段規定，│
│                │                │                │仍應適用修正前刑│
│                │                │                │法第55條後段規定│
│                │                │                │，從一較重之罪論│
│                │                │                │處。            │
├────────┼────────┼────────┼────────┤
│刑法第47條      │受有期徒刑之執行│受徒刑之執行完畢│(一)適用新法。    │
│累犯            │完畢，或受無期徒│，或一部之執行而│(二)被告丙○○前因│
│                │刑或有期徒刑一部│赦免後，五年以內│違反區域計劃法案│
│                │之執行而赦免後，│故意再犯有期徒刑│件，於91年08月19│
│                │五年以內再犯有期│以上之罪者，為累│日，經本院以91年│
│                │徒刑以上之罪者，│犯，加重本刑至二│度虎簡字第56號判│
│                │為累犯，加重本刑│分之一。第98條第│決有期徒刑3 月（│
│                │至二分之一。    │2 項關於因強制工│如易科罰金，以銀│
│                │                │作處分之執行完畢│元300元折算1日）│
│                │                │或一部之執行而免│，必91年09月26日│
│                │                │除後，五年以內故│執行完畢，有臺灣│
│                │                │意再犯有期徒刑以│高等法院被告前案│
│                │                │上之罪者，以累犯│紀錄表在卷可稽，│
│                │                │論。            │被告於有期徒刑執│
│                │                │                │行完畢後，5 年以│
│                │                │                │內再故意犯本件有│
│                │                │                │期徒刑以上之罪，│
│                │                │                │不論依修正前之刑│
│                │                │                │法第47條，或修正│
│                │                │                │後之刑法第47條第│
│                │                │                │1 項之規定，均構│
│                │                │                │成累犯，對被告而│
│                │                │                │言並無有利或不利│
│                │                │                │之情形，不生新舊│
│                │                │                │法比較之問題，應│
│                │                │                │逕依裁判時之現行│
│                │                │                │刑法第47條第1項 │
│                │                │                │規定，論以累犯，│
│                │                │                │加重其刑（最高法│
│                │                │                │院95年度臺上字第│
│                │                │                │7241號判決要旨參│
│                │                │                │照）。          │
├────────┼────────┼────────┼────────┤
│刑法第59條      │犯罪之情狀可憫恕│犯罪之情狀顯可憫│(一)適用新法。    │
│酌減其刑        │者，得酌量減輕其│恕，認科以最低度│(二)為法院就刑之裁│
│                │刑。            │刑仍嫌過重者，得│量及酌減審認標準│
│                │                │酌量減輕其刑。  │之明文化，非屬法│
│                │                │                │律之變更，無現行│
│                │                │                │刑法第2條第1 項 │
│                │                │                │之適用，應直接適│
│                │                │                │用新法（最高法院│
│                │                │                │95年度第8 次刑事│
│                │                │                │庭會議決議參照）│
│                │                │                │。              │
├────────┼────────┼────────┼────────┤
│刑法第41條第1 項│刑法第41條第1 項│刑法第41條第1 項│(一)適用舊法。    │
│前段易科罰金部分│前段規定：「犯最│前段規定：「犯最│(二)本件被告丙○○│
│                │重本刑為5 年以下│重本刑為5 年以下│、乙○○行為時之│
│                │有期徒刑以下之刑│有期徒刑以下之刑│易科罰金折算標準│
│                │之罪，而受6 個月│之罪，而受6 個月│，應以銀元100 元│
│                │以下有期徒刑或拘│以下有期徒刑或拘│至300 元折算為1 │
│                │役之宣告，因身體│役之宣告者，得以│日，經依現行法規│
│                │、教育、職業、家│新臺幣1,000 元、│所定貨幣單位折算│
│                │庭之關係或其他正│2,000 元或3,000 │新臺幣條例第2 條│
│                │當事由，執行顯有│元折算1 日，易科│規定換算為新臺幣│
│                │困難者，得以1 元│罰金。」        │後，應以新臺幣30│
│                │以上3 元以下折算│                │0 元至900 元折算│
│                │1日 ，易科罰金。│                │為1 日，修正後則│
│                │」罰金罰鍰提高標│                │以新臺幣1,000 元│
│                │準條例第2 條（已│                │、2,000 元3,000 │
│                │刪除）規定：「依│                │元折算1 日，修正│
│                │刑法第41條易科罰│                │後刑法第41條第1 │
│                │金或第42條第2 項│                │項前段規定，並非│
│                │易服勞役者，均就│                │較有利於被告，依│
│                │其原定數額提高為│                │刑法第2 條第1項 │
│                │100 倍折算1日 ；│                │前段規定，適用行│
│                │法律所定罰金數額│                │為時法律即修正前│
│                │未依本條例提高倍│                │刑法第41條第1項 │
│                │數，或其處罰法條│                │前段及罰金罰鍰提│
│                │無罰金刑之規定者│                │高標準條例第2條 │
│                │，亦同。」      │                │規定，定其易科罰│
│                │                │                │金之折算標準。  │
├────────┴────────┴────────┴────────┤
│綜合比較結果：本件被告丙○○、乙○○之犯行，適用修正前刑法第33條第5 款│
│、第55條、第41條第1 項前段規定，對被告較為有利，綜合全部罪刑之比較，應│
│以舊法較有利於被告，故本案應一體適用舊刑法。（刑法第28條、第59條並非法│
│律變更，及被告丙○○應論以累犯，均無新舊法比較之問題，一律適用新法。）│
└───────────────────────────────────┘
